【裁判字號】    91,訴,2823
【裁判日期】    920122
【裁判案由】    偽造有價證券
【裁判全文】
臺灣高雄地方法院刑事判決                        九十一年度訴字第二八二三號
    公  訴  人  臺灣高雄地方法院檢察署檢察官
    被      告  丁○○  男  三.
    公設辯護人  本院公設辯護人乙○○
右列被告因偽造有價證券案件，經檢察官提起公訴（九十一年度偵字第一三一六九號
），本院判決如左：
    主  文
丁○○連續意圖供行使之用，而偽造有價證券，處有期徒刑壹年捌月，緩刑四年。如
附表所示編號壹至肆號之本票肆紙上，就被告偽簽證人蔡煥雄為發票人之部分均沒收
。
    事  實
一、丁○○於民國八十七年十一月間，因積欠真實名籍不詳自稱「張家詳」之男子賭
    債，而為償還賭債，丁○○遂於八十七年十一月十二日十六時許在高雄現鳥松鄉
    ○○路澄清湖旁之自來水公司進水場前，交付以其為發票人，票號不詳面額均為
    新台幣（下同）三十五萬元七張、票號不詳面額為三十一萬元之支票一張（均未
    扣案）予丙○○，委託丙○○交與「張家詳」。詎丙○○竟持上開八張支票中，
    面額均為三十五萬元之支票五張，向甲○○調現，嗣甲○○因上開五張面額均為
    三十五萬元之支票，經屆期提示均跳票而通知丁○○出面解決，丁○○因懼其有
    跳票紀錄而影響其債信，竟意圖供行使之用，並基於偽造有價證券之概括犯意，
    連續於八十七年十二月二十四日在甲○○家中，偽簽其父親蔡煥雄之簽名於附表
    所示編號一、二之本票發票人欄上，使蔡煥雄與其成為共同發票人，並持附表所
    示標號一、二之本票向甲○○行使；及在八十八年一月十日在甲○○家中，偽簽
    其父親蔡煥雄之簽名於附表所示編號三、四之本票發票人欄上，使蔡煥雄與其成
    為共同發票人，並持附表所示標號三、四之本票向甲○○行使，以作為償還上述
    之支票五紙之代價。
二、案經甲○○告訴及高雄市政府警察局三民第二分局報告台灣高雄地方法院檢察署
    檢察官偵查起訴。
    理  由
一、訊據被告丁○○固坦承：伊在上述時間，因積欠案外人真實名籍不詳自稱「張家
    詳」之男子賭債，而為償還賭債，簽發上述之支票八紙交予證人丙○○，委託丙○○還賭債，惟丙○○竟持上開八張支票中，面額均為三十五萬元之支票五張，
    向甲○○調現，嗣甲○○因上開五張面額均為三十五萬元之支票，因屆期提示均
    跳票而通知伊出面解決，伊因懼有跳票紀錄而影響債信，遂在右述時、地連續偽
    造父親即證人蔡換雄之簽名於附表所示之本票四紙之發票人欄上，並持之向甲○○行使，用以作為償還上述五紙支票之代價等語，惟否認有何偽造及行使偽造有
    價證券之犯意，辯稱：其係因遭證人甲○○所逼才簽的云云。經查：
  (一)被告丁○○於警訊、偵查及本院審理中，始終供認其係因積欠「張家詳」賭債，
    而交付上述未扣案之支票八張予證人丙○○，詎證人丙○○竟持上開八張支票中
    ，面額為三十五萬元之之支票五張，向證人甲○○調現等語，核與證人丙○○於
    偵查中所證情節相符（見九十一年他字第一八八二號卷第二十七頁、第三十頁背
    面），而證人甲○○亦不否認丙○○確有持上開五張支票向其調現等語（見本院
    九十一年十二月十二日訊問筆錄），是被告上開所述應與事實相符，堪予採信。
  (二)又被告於本院調查中坦承：伊在附表編號一至編號四之本票偽簽父親蔡煥雄之簽
    名，父親蔡煥雄係事後才知悉等語（見本院九十一年十二月五日訊問筆錄），核
    與證人蔡煥雄所證：被告係在簽發附表編號一至編號四之本票後才告訴他等語（
    見本院九十一年十一月二十二日訊問筆錄），大致相符，是被告此部分之自白亦
    與事實相符，足見被告在右開時間在附表編號一至編號四之本票偽簽父親蔡煥雄
    之簽名，使蔡煥雄與伊成為本案四張本票之共同發票人時，確實未事先得到證人
    蔡煥雄同意之事實，亦堪認定。
  (三)再被告雖以：係因遭證人甲○○所逼，才簽發附表編號一至編號四之本票等情置
    辯，而公設辯護意旨亦辯以：被告係遭甲○○所逼迫，而偽簽本案之四張本票，
    是被告所為偽簽蔡煥雄之簽名於本票上之行為非係在自由意志下所為，其非在自
    由意志下所為之舉止，非屬刑法上所要處罰之行為云云，然查：被告於警訊及本
    院審理中均曾供陳：伊當時係因怕銀行有跳票紀錄而影響其債信，所以才簽發本
    案之四張本等語（見警卷九十一年三月十二日警訊筆錄、本院九十一年十二月五
    日訊問筆錄），而被告於右開時地偽簽蔡煥雄之簽名於本案四張本票時，既自承
    係為避免自己債信受影響而為之，則被告顯非因遭受證人甲○○為強暴、脅迫始
    偽簽蔡煥雄之簽名於本案之四張本票上，應屬明確。至被告於本院審理中另辯以
    ：證人甲○○曾告知伊之父親有同意，伊才會在本案之四張本票上簽證人蔡煥雄
    之簽名云云，惟被告所辯此節，分別為證人甲○○、蔡煥雄所否認（見本院九十
    一年十一月二十二日、九十一年十二月五日訊問筆錄）。而衡諸常情，證人蔡煥
    雄為被告之父親，應無虛詞構陷被告之理，是被告所辯此節，尚不足採取。
  (四)又證人甲○○雖於本院中另證稱：其於被告持本案之四張本票向其換票時，其有
    再分二次各借款十五萬元予被告，是在被告簽發如附表編號三、四本票時所交付
    云云，惟證人甲○○於警訊中證稱：被告係在偽簽如附表編號二、四之本票時，
    其有交付各十五萬元予被告，則證人甲○○此部分前後之證述已有不一，且被告
    丁○○亦堅詞否認證人甲○○曾再貸予伊三十萬元，且證人甲○○係因之前買賣
    土地認識並無特殊之交情，亦為證人於本院中所自承（見本院九十一年十二月十
    二日訊問筆錄），則衡事理之常，被告既以跳票，又證人甲○○與被告亦無特殊
    之情誼，在被告未償還前債之前，應不可能再貸予被告任何金錢，是證人甲○○
    此部分所證，尚難採信。
  (五)綜上所述，被告在如附表編號一至編號四之本票四紙上，偽簽證人蔡煥雄之簽名
    ，使蔡煥雄成為共同發票人，並持此四紙本票向甲○○行使，以作為償還上述五
    紙支票之代價，顯見其偽簽此四紙本票係為供行使之用，亦屬無疑，是本件被告
    之犯罪事證明確，被告之犯行，堪予認定。
二、核被告所為，係犯刑法第二百零一條第一項之偽造有價證券罪。被告於如附表編
    號一至編號四之四紙本票上偽簽證人蔡煥雄署押之行為，屬偽造有價證券之階段
    行為，應為偽造有價證券罪所吸收，不另論罪。又被告行使偽造有價證券之低度
    行為，亦為偽造有價證券之高度行為所吸收，而不另論罪。再被告先後所為多次
    之偽造有價證券犯行，時間緊接，方法相同，觸犯構成要件相同之罪名，顯係基
    於概括之犯意為之，應依連續犯之規定論以一罪，依法加重其刑。審酌被告其係
    因所簽發之支票，在不知情之情形下，遭丙○○持之向甲○○調現，而其為避免
    自己之債信受影響，始為本件之犯行，其簽發本票之目的並非用以訛騙他人而獲
    利，審此情狀，本院認縱科以本罪法定最低度刑三年以上有期徒刑，猶嫌過重，
    情輕而法重，被告所為應有可堪憫恕之處，爰依刑法第五十九條酌減其刑。爰審
    酌被告並無前科，有卷附之台灣高雄地方法院檢察署刑案資料查註紀錄表、台灣
    高等法院被告全國前案紀錄表可按，其犯罪後坦承部分犯行，犯罪後態度尚可，
    證人蔡煥雄對於被告丁○○之犯行已予諒解等其他一切情狀，量處如主文所示之
    刑。按「票據之偽造或票據上簽名之偽造，不影響於真正簽名之效力，票據法第
    十五條定有明文。依原判決之認定，以上訴人及王某為共同發票人之本票，僅王
    某為發票人部分係屬偽造，上訴人之簽名既為真正，其為發票人部分則仍屬有效
    之票據，不在應依法沒收之列，原判決併予宣告沒收，自非適法。」（最高法院
    八十四年台上字第一五五Ｏ號判例參照），是如附表編號一至編號四之本票四紙
    雖未扣案，應依刑法第二百零五條之規定，就被告偽簽證人蔡煥雄為發票人之部
    分，予以宣告沒收。末查，被告前未曾受有期徒刑以上刑之宣告，有台灣高雄地
    方法院檢察署刑案資料查註紀錄表、台灣高等法院被告全國前案紀錄表可按，其
    素行良好，其因一時失慮，至偶罹刑章，經此刑之宣告後，應知所警惕而，本院
    信無再犯之虞，是本院因認暫不執行其刑為當，予以宣告緩刑四年，用啟自新。
據上論斷，應依刑事訴訟法第二百九十九條第一項前段，刑法第二百零一條第一項、
、第二百零五條、第五十九條、第七十四條第一款，罰金罰鍰提高標準條例第二條，
判決如主文。
本案經檢察官鄧藤墩到庭執行職務。
中      華      民      國    九十二  年      一      月    二十二    日
                                    臺灣高雄地方法院刑事第二庭
                                      審判長法  官  陳  明  富
                                            法  官  陳  業  鑫
                                            法  官  吳  志  豪
右正本證明與原本無異。
如不服本判決，應於判決送達後十日內，向本院提出上訴狀。
                                            書記官  邱  秋  珍
中      華      民      國    九十二    年      一      月    二十二    日
附表
┌────┬──────┬──────┬──────┬──────┐
│        │編   號   一│編   號   二│編   號   三│編   號   四│
│        │            │            │            │            │
├────┼──────┼──────┼──────┼──────┤
│票    號│０３４２７７│０１３１０１│０１１７３０│０１１７２９│
│        │            │            │            │            │
├────┼──────┼──────┼──────┼──────┤
│到 期 日│八十七年十二│八十八年一月│八十八年一月│八十八年一月│
│        │月十七日    │十七日      │二日        │二日        │
├────┼──────┼──────┼──────┼──────┤
│金    額│三十五萬元  │三十五萬元  │五十萬元    │五十萬元    │
│(新台幣)│            │            │            │            │
├────┼──────┼──────┼──────┼──────┤
│發 票 人│丁○○、蔡煥│丁○○、蔡煥│丁○○、蔡煥│丁○○、蔡煥│
│        │雄          │雄          │雄          │雄          │
└────┴──────┴──────┴──────┴──────┘
附錄本案論罪科刑法條：
中華民國刑法第二百零一條
意圖供行使之用，而偽造、變造公債票、公司股票或其他有價證券者，處三年以上十
年以下有期徒刑，得併科三千元以下罰金。
行使偽造、變造之公債票、公司股票或其他有價證券，或意圖供行使之用，而收集或
交付於人者，處一年以上七年以下有期徒刑，得併科三千元以下罰金。


司法院資訊處製作；財團法人民間司法改革基金會備份。
